臺灣高等法院刑事判決　　　　　　　　　　　　　　九十年度交上易字第四二號
　　上　訴　人　臺灣板橋地方法院檢察署檢察官
　　上　訴　人
　　即　被　告　甲○○
　　選任辯護人　辛武
　　　　　　　　王上
　　被　　　告　乙○○
右上訴人因被告過失傷害案件，不服臺灣板橋地方法院九十年度交易字第九八號，中
華民國九十年九月十八日第一審判決（起訴案號：臺灣板橋地方法院檢察署八十九年
度偵字第一三九九九號）提起上訴，本院判決如左：
    主  文
原判決關於乙○○部分撤銷。
乙○○從事業務之人，因業務上之過失傷害人致重傷，處有期徒刑陸月，如易科罰金
以佰元折算壹日。
其他上訴駁回。
    事  實
一、乙○○係職業大貨車司機，為從事業務之人，於民國（下同）八十九年七月二十
    日晚間，駕駛車號ＦＮ─９１９號「密封式」營業大貨車，理應注意將其前開大
    貨車向上掀蓋式之車蓋關閉，以免因突出之車蓋超出原有車高甚多，因而扯落橫
    跨於道路上方之電線，影響他人交通往來之安全，而依當時情形，又無不能注意
    之情形，竟疏未注意及此，在同日二十三時許，駕駛前開車輛沿台北縣土城市○○路○段往金城路方向行駛，途經明德路與學士路口之際，即因突出之車蓋過高
    勾住橫跨於前開路口上之電線，並進而扯斷該路段之電線、號誌桿及路燈桿於地
    面上，使該交岔路之行車管制號誌無法運作，詎其並未隨即下車處理，仍繼續行
    駛。嗣有正從事業務之大客車司機甲○○於同日二十三時三十四分許，駕駛車號
    ＡＤ─９８０號之營業大客車，沿台北縣土城市○○路○段往金城路方向行駛，
    行經前開原設有行車管制號誌之交岔路口前時，因疏未注意車前狀況，隨時採取
    必要之安全措施；及行經發生臨時障礙之道路時，應減速慢行，作隨時停車之準
    備，且車輛行駛至無號誌交叉路口，其行進應遵守燈光號誌或交通警察之指揮，
    而依當時情形並無不能注意之情形，竟應注意能注意而疏未注意先暫停等候現場
    警員排除道路障礙，並指揮導引其通行，仍以時速約二十至三十公里之速度前進
    ，欲穿越前開交岔路口，致其所駕駛前開營業大客車之右前方（起訴書誤載為左
    前方）勾住先前遭乙○○所駕大貨車扯落懸掛於地面上方之電線後，絆倒正於該
    路段查掉落電線之台北縣警察局土城分局交通分隊警員陳河坤，造成陳河坤頭部
    著地後受有頭部外傷併顱內出血之傷害，經送醫急救後因右側偏癱及失語症，日
    常生活無法自理，需旁人二十四小時看護，而對其健康造成重大難治之傷害。
二、案經陳河坤之妻丙○○訴由台北縣警察局土城分局報請台灣板橋地方法院檢察署
    檢察官偵查起訴。
    理  由
甲、甲○○部分：
  一、訊據上訴人即被告甲○○對於右述時、地駕車勾到電線絆倒被害人陳河坤，並
      致其受有重傷害之事實固供承不諱，但矢口否認有何過失，辯稱：伊當時有小
      心減速慢行並未跨越雙黃線，在未到肇事地點前亦無法看到掉落之電線，且證
      人丁○○於事發當時並未在現場云云；其辯護人之辯護意旨略稱：被告於駕車
      經過右開交岔路口前之對向明德路兩側各停有一部警車作為路障，雖兩車之間
      仍有空間可容車輛通過，但依兩車併列以觀，尚可視之為管制或警戒區，然被
      告甲○○並未越過交岔路口即尚未進入警戒區，且警車前並無警示，亦無路障
      ；又當時四周一片漆黑，路面浮掛之電線非常纖細，不易為人查覺，被害人雙
      腳跨於其上而不自知，即為其證，是被告雖加強注意亦無從發現云云。
  二、惟查：
    (一)證人即台北縣警察局土城分局交通分隊警員丁○○於偵查中證稱：「當時有
      民眾報案說有車將電線及電線桿拉倒，我們隨即趕到現場，用二部警車擋住路
      口，另外還有一部計程車一起在現場，停在路口，避免其他車輛經過，我們都
      開大燈及警示燈，因為當時號誌已都故障倒在路中間」、「現場有十幾個民眾
      在議論，我們包括陳河坤是在現場查線路，陳橫跨在該倒下之電線上」、「他
      （指被告甲○○）是有減速，約二、三十公里，但我們喊他已經來不及了，他
      是跨越雙黃線逆向欲通過路口，我們又呼喊他，他才下車，才知已生事故」、
      「之前並未注意有公車進入，看他拉到電線，即出聲制止，但已來不及」、「
      （目睹甲○○跨越雙黃線行經現場？）是，有目睹，在場警員均未引導甲○○
      通過該處，警車右側尚有一停路邊之車」，於本院訊問時亦證稱：「我沒有讓
      他前進，處理中不知道他繼續前進，當時看到時已經來不及擋住，在之前已經
      有一部計程車回頭，連機車也不能過．．．」、「．．．當時公車跨越雙黃線
      ，因為警車擋住前進的路線」、「．．警車放在路中間，擋住不讓後車過，之
      前車子也都停住，公車是超出警車硬要前進」等語；而被告於原審訊問時亦稱
      ：「（當時警察有否拿指揮棒示意你可以通過？）沒有」，並有道路交通事故
      調查報告表乙紙、現場相片多幀附卷可稽，顯見警方當時是要阻止所有車輛通
      過事故路口，詎被告卻無視警戒仍越過警車而超出雙黃線逆向行駛。
    (二)另參之被告甲○○於警訊中供承：伊當時有看到路旁有警車警示燈打開，感覺
      不對勁云云，於偵查中亦坦承有看到左前方之電線桿倒下，交通號誌也掉落於
      地，且沒有路燈云云，則衡諸一般社會經驗，被告甲○○對於前方交岔路口發
      生臨時障礙，因電線桿倒下，致該路口之路燈熄滅，四周漆黑，視線不佳，且
      交通號誌無法正常運作，並已有警員在現場處理一事既已知悉，被告本應暫停
      等候現場交通警察排除道路障礙，並指揮導引示意其可通行後再行通過該交岔
      路口，而不得自行闖入以免發生不可預知之危險，詎被告未待現場警員排除道
      路障礙，並指揮導引其通過，反趁警員不注意之際，欲強行通過前開交岔路口
      致發生本件事故，是其有過失至為明顯。
    (三)雖被告辯稱被害人有指揮伊慢慢地前進，警車在對面，這邊沒有停放警車；證
      人黃玉文及陳國忠亦均陳稱，當時警車係停於明德路兩側作為路障，兩車之間
      仍有空間可容車輛通過云云。然依事發後到場處理之證人警員丁○○於本院訊
      問時之指述：「不對，我們不可能設這樣的，這樣無法擋住過往人車，應該是
      斜角各一部警車，才能擋住兩個方向的前進車輛。」、「我們有兩部警車，斜
      對角停在車道上擋住兩邊，且也有開警示燈，如圖所示」，並當場繪製事故現
      場草圖。依一般常理，警車應係停於路口斜角兩邊，始能擋住兩個方向之過往
      人車，若警車係停於明德路兩旁，則被告車前既無障礙殊無必要越過路中橫跨
      雙黃線逆向行駛，且警員丁○○與被告素無怨隙又為執法人員，當無甘冒觸犯
      偽證之罪責而故為虛偽之陳述，是應以證人丁○○之證詞為可採。又證人丁○○於本院訊問時陳稱，因為當時電線是有弧度的掛在前面，我同事（被害人）
      不可能指揮他前進，何況當時還有警車擋住等語，可知當時電線並非貼近地面
      而是距離地面有一段高度，否則被告所駕駛的營業大客車之右前方即不可能勾
      住該電線進而絆倒被害人陳河坤，則該電線既非貼近地面，且依卷附照片觀之
      ，電線並非纖細，一般人稍加注意應即可看見，從而，被告甲○○及辯護意旨
      所辯各節，顯係事後圖卸之詞，不足採信。
    (四)又本件被害人陳河坤因頭部著地後受有頭部外傷併顱內出血之傷害，經送醫急
      救後因右側偏癱及失語症，日常生活無法自理，需旁人二十四小時看護之事實
      ，有國立台灣大學醫學院附設醫院之診斷證明書、財團法人長庚紀念醫院診斷
      證明書各乙紙在卷可參，且告訴代理人亦到庭陳稱：被害人目前呈類似植物人
      狀態等語，顯見已對被害人之健康造成重大難治之傷害。
  三、按汽車行駛時，駕駛人應注意車前狀況及兩車併行之間隔，並隨時採取必要之
      安全措施；又行經彎道、坡路、狹路、狹橋、隧道、泥濘或積水道路、無號誌
      之交岔路口、道路修理地段或行近工廠、學校、醫院、車站、會堂、娛樂、展
      覽、競技等公共場所出入口及其他人車擁擠處所，或因雨霧致視線不清或道路
      發生臨時障礙時，均應減速慢行，作隨時停車之準備；又車輛行駛至無號誌交
      叉路口，其行進應遵守燈光號誌或交通警察之指揮，道路交通安全規則第九十
      四條第三項、第九十三條第一項第四款、第一百零二條第一項第一款分別定有
      明文。查本件被告甲○○係營業大客車之司機，對前開規定自應知之甚稔，且
      依當時情形並無不能注意之情事，詎其竟應注意能注意而疏未注意車前狀況，
      且未減速慢行至隨時可以煞停之程度，亦疏未注意先暫停等候現場警員排除道
      路障礙，並指揮導引其通行後再行通過，仍以時速約二十至三十公里之速度前
      進，欲穿越前開交岔路口，致其所駕駛前開營業大客車之右前方勾住先前遭扯
      落懸掛於地面上方之電線後，絆倒正於道路上查掉落電線之被害人陳河坤，並
      對被害人之健康造成重大難治之傷害，是被告甲○○應負本件過失罪責甚明。
      又被害人確因本件事故受有重傷害，已如前述，則被告甲○○之過失犯行與被
      害人所受之重傷害間，顯有相當因果關係，從而，本件被告甲○○之過失犯行
      堪以認定。另辯護人聲請勘驗現場，然經本院詳閱卷附十八幀現場照片及道路
      交通事故調查報告表暨警員丁○○所作現場草圖，對現場地理位置並無不明，
      無再赴現場勘驗之必要，附此敘明。
  四、被告甲○○係大南汽車股份有限公司之司機，乃從事駕駛業務之人，是核其所
      為，係犯刑法第二百八十四條第二項後段之業務過失致重傷害罪。原審以其犯
      罪明確，而適用刑法第二百八十四條第二項後段、罰金罰鍰提高標準條例第一
      條前段，並審酌被告甲○○尚無不良素行，本件肇事之過失程度亦非重大，及
      被害人所受之傷勢、事後仍未與被害人家屬達成民事和解，暨其犯後態度等一
      切情狀，量處有期徒刑八月，經核洵無違誤，量刑亦屬適當，被告上訴仍執陳
      詞否認飾卸犯罪，而指摘原判決不當，為無理由，應予駁回。
乙、乙○○部分：
  一、被告乙○○對其於右述時、地未注意將其所駕駛之大貨車向上掀蓋式之車蓋關
      閉，致不慎勾落土城市○○路○段與學士路口上之電線，並進而扯斷該路段之
      電線、號誌桿及路燈桿於地面上，嗣因同案被告甲○○之過失行為致被害人陳
      河坤受重傷等事實，迭於警訊及偵審中均坦承不諱，核與證人丁○○於警訊中
      所述各語相符一致，並有現場照片十八幀、道路交通事故調查報告表、國立台
      灣大學醫學院附設醫院之診斷證明書及財團法人長庚紀念醫院診斷證明書各乙
      紙存卷可佐，足認被告之自白非虛，應堪採憑。
  二、按汽車載運人客、貨物必須穩妥，車門應能關閉良好，物品應捆紮牢固，堆放
      平穩，道路交通安全規則第七十七條定有明文。又因自已行為致有發生一定結
      果之危險者，負防止其發生之義務，刑法第十五條第二項定有明文。被告駕車
      扯落道路電線，既足使人發生觸電或絆倒之危險，不能謂非與前項法條所載之
      情形相當。被告乙○○對因自己行為扯落電線，本應隨時注意防止其危險之發
      生，乃於其對電線、電桿之扯落損壞，漫不注意事發後之安全維護，以致發生
      後續之肇事情形，顯係於防止危險之義務有所懈怠，自難辭過失之罪責，（最
      高法院三十年上字一一四八號判例參照）。
  三、又被告乙○○於警訊中既坦承：「．．因疏忽而忘了蓋上上蓋，致車高高出甚
      多，而勾到橫跨在明德路三段之電線，心想可能只是把電線勾斷掉，且在趕時
      間，也沒停車檢查，就開車繼續前進，向金城路二段左轉，到金城路二段裕民
      路口停紅燈時，有路人告知車後拖著一條電線，我才下車把電線拔開，繼續開
      車往板橋我公司去，直到警方通知我才到派出所製作筆錄」，於本院訊問時亦
      稱：「．．我是急著趕去另外一個捷運站抽水，我已經跑了快三十個小時，精
      神不好，所以蓋子忘記放下來」，是被告乙○○本應注意其駕駛之大貨車向上
      掀蓋式之車蓋如未關閉，突出之車蓋可能扯落道路上方之電線，進而影響他人
      交通往來之安全，而依當時情形，又無不能注意之情事，竟應注意能注意而疏
      未注意及之，仍駕駛該車輛行駛於道路上，是被告對其勾落電線可能造成交通
      往來之危險一事應顯可預見。且揆諸前開說明及判例之意旨可知，因被告未關
      閉車蓋，致扯落電線並使路燈、電線桿倒地之行為，顯有導致發生交通事故之
      危險，被告自有防止其發生危險之義務，惟其竟未停車妥為處理善後，導致嗣
      後同案被告甲○○駕車經過時，拉動掉落之電線後絆倒被害人陳河坤而肇事，
      被告乙○○之過失行為與被害人所受之重傷害結果間，難謂無相當因果關係，
      其應負過失責任甚明，是本件事證明確，被告乙○○業務過失致人重傷害之犯
      行，同堪認定。
  四、被告乙○○係職業大貨車司機，乃從事駕駛業務之人，核其所為，係犯刑法第
      二百八十四條第二項後段之業務過失致重傷害罪，應予依法論科。原審未詳勾
      稽，認被告乙○○勾落電線之過失行為，已因同案被告甲○○上開過失行為之
      介入而中斷因果關係，自難論以業務過失致重傷害罪，而遽為無罪之判決，容
      有未洽。檢察官上訴指摘原判決不當，為有理由，原判決此部分既有可議而無
      可維持，自應予以撤銷改判。爰審酌被告之過失程度、被害人受重傷情形，事
      發後被告未立即停車處理仍繼續行駛，惟犯後已坦承犯行及到庭態度良好但未
      與被害人和解等一切情狀，量處如主文第二項所示之刑，並諭知易科罰金之折
      算標準。
據上論斷，應依刑事訴訟法第三百六十八條、第三百六十九條第一項前段、第三百六
十四條、第二百九十九條第一項前段，刑法第二百八十四條第二項後段、第四十一條
第一項前段，罰金罰鍰提高標準條例第一條前段、第二條，判決如主文。
本案經檢察官田炳麟到庭執行職務。
中      華      民      國    九十一    年      三      月      八      日
                            臺灣高等法院刑事第十二庭
                                    審判長法  官  劉  景  星
                                          法  官  楊  貴  雄
                                          法  官  陳  志  洋
右正本證明與原本無異。
不得上訴。
                                          書記官  蔡  佩  珊
中      華      民      國    九十一    年      三      月      十一    日
附錄：本判決論罪科刑法條全文
刑法第二百八十四條：
(過失傷害罪)
因過失傷害人者，處六月以下有期徒刑、拘役或五百元以下罰金，致重傷者，處一年
以下有期徒刑、拘役或五百元以下罰金。
從事業務之人，因業務上之過失傷害人者，處一年以下有期徒刑、拘役或一千元以下
罰金，致重傷者，處三年以下有期徒刑、拘役或二千元以下罰金。
